Inventaris van het archief van de Algemene Secretarie van het ministerie van Defensie: beleidsterrein Dienstplicht, 1954 - 1981
Nationaal Archief, Den Haag
Ministerie van Defensie; Algemene Secretarie, Beleidsterrein Dienstplicht
Defensie / Dienstplicht
1954-1981
5383
2.60 meter; 126 inventarisnummers.
Normale geschreven, getypte en gedrukte documenten, geen bijzondere handschriften.
Nationaal Archief, Den Haag
Ministerie van Oorlog, Algemene Secretarie, tot 1959
Ministerie van Defensie, Algemene Secretarie, vanaf 1959
De stukken in dit deelarchief van de Algemene Secretarie van Defensie betreffen de rechten en plichten van dienstplichtigen (voornamelijk m.b.t. duur van de dienst en verlof) en spraakmakende incidenten waarbij dienstplichtigen betrokken waren.
Archiefvorming
Geschiedenis van de archiefvormer
De in deze toegang specifiek beschreven archiefbescheiden met betrekking tot de dienstplicht worden verklaard in het Rapport institutioneel onderzoek.
PIVOT-rapport nummer 102, Ieder zijn nummer, Een institutioneel onderzoek naar het handelen van de minster van Defensie en de minister van Sociale Zaken (en Werkgelegenheid) op het beleidsterrein dienstplicht, 1945-1996, gezamenlijke uitgave van de Rijksarchiefdienst en het ministerie van Defensie en het ministerie van Sociale Zaken en werkgelegenheid,’s-Gravenhage, 2000.
Dit rapport geeft een overzicht van de ontwikkelingen in historisch perspectief en de doelstelling van het beleidsterrein dienstplicht, de organisatie, de actoren en hun onderlinge relaties. Het rapport is beschikbaar in de studiezaal.
Geschiedenis van het archiefbeheer
De verwerving van het archief
Het archief is krachtens bepalingen van de Archiefwet overgebracht.
De verwerving van het archief
Het archief is krachtens bepalingen van de Archiefwet overgebracht.
Inhoud en structuur van het archief
05.00; 2.13
Selectie en vernietiging
Met deze toegang wordt 2,72 m¹ overgedragen aan het Nationaal Archief, terwijl 0,12 m¹ op grond van de ‘selectielijst voor de neerslag van de handelingen - nummers 7,11,12,37 en 39 - van de Minister van Defensie en de onder hem ressorterende actoren op het beleidsterrein Dienstplicht over de periode 1945-1993’, 24 juni 2002/nr. C/S/2002/2843, (Stcrt. 17 oktober 2002, nr. 200/pag. 9) voor vernietiging in aanmerking kwam.
Aanwijzingen voor de gebruiker
Openbaarheidsbeperkingen
Deels openbaar, deels beperkt openbaar (A) [betreft inv.nrs. 116 en 117 tot 2056].
Materiële beperkingen
Het archief kent geen beperkingen voor het raadplegen van stukken als gevolg van slechte materiële staat.
Aanvraaginstructie
Openbare archiefstukken kunnen online worden aangevraagd en gereserveerd. U kunt dit ook via de terminals in de studiezaal van het Nationaal Archief doen. Om te kunnen reserveren dient u de volgende stappen te volgen:
U maakt een profiel aan op www.gahetna.nl, en logt vervolgens in
Via de archiefinventaris (alleen de beschrijvingen met rode nummers) selecteert u het gewenste archiefstuk door op de knop 'Reserveren' te klikken
In het volgende scherm geeft u aan op welke dag u het archiefstuk wilt inzien
Indien u zich bevindt in de studiezaal en een tafelnummer heeft ontvangen kunt u dit nummer vermelden. Als u geen tafelnummer heeft kunt u tafelnummer 777 laten staan
Vervolgens bevestigt u uw reservering door deze te versturen.
Verwant materiaal
Beschikbaarheid van kopieën
De inventarisnummers van dit archief zijn niet in kopievorm beschikbaar.
Afgescheiden archiefmateriaal
Deze inventaris beschrijft slechts een gedeelte van het archief van de Algemene Secretarie van het ministerie van Oorlog / Defensie uit de jaren 1955-1980.
Het oorspronkelijke archief is bij de bewerking opgesplitst in verschillende deelarchieven, die op grond van verschillende selectielijsten werden bewerkt. Op elk deelarchief is een afzonderlijke inventaris gemaakt:
Nummer toegang Beleidsterrein
2.13.5370
Rijksbegroting
2.13.5371
Burgerluchtvaart
2.13.5372
Militair Personeel
2.13.5373
Rijkshuisvesting
2.13.5374
Voorlichting
2.13.5375
Militaire Operatiën
2.13.5376
Militaire Inlichtingendiensten
2.13.5377
Overheidspersoneel: arbeidsverhoudingen
2.13.5378
Overheidspersoneel: arbeidsvvoorwaarden
2.13.5379
Overheidspersoneel: arbeidsvmarkbeleid
2.13.5380
Overheidsinformatievoorziening
2.13.5381
Wetenschapsbeleid
2.13.5382
Politie I
2.13.5383
Dienstplicht
2.13.5384
Overheidsorganisatie
Bijlagen
Concordantie
200.053 15
200.186 68
201.308 15
201.522 38
204.572 65
205.179 13
208.166 8
209.660 16
216.730 14
220.950 17
223.771 18
224.180 19
225.024 20
228.018 22
228.840 23
228.870 21
231.653 1–7
233.680 21
237.030 119
239.329 24
242.590 9
245.120 25
246.430 26
247.631 27
248.850 21
249.770 28
255.639 29
255.640 8
265.829 121 – 122
270.450 30
273.172 108
281.048 34
281.249 9
282.330 32
282.927 24
282.930 21
283.680 33
284.210 31
285.469 12
286.019 120
291.660 36
291.840 35
294.479 39
296.730 37
299.374 109
301.570 109
301.625 34
301.976 40
303.600 41
303.870 42
304.903 67
306.369 43
306.890 35
307.381 120
308.588 110 – 117
315.290 44
318.260 10
318.693 11
319.060 45
326.832 49
327.580 46
328.330 47
328.480 48
330.796 83
331.290 16
336.533 51
339.860 53
340.620 52
342.532 99
344.430 50
345.740 54
347.749 55
347.870 56
347.960 57
348.229 58
349.628 59
350.692 74
350.720 60
350.980 61
351.400 62
354.670 63
356.366 64
360.100 69
361.163 75
363.570 123
364.170 71
364.440 72
366.250 73
367.377 70
372.897 78
375.860 76
376.829 77
381.078 66
384.480 79
388.950 21
389.186 1–7
389.795 84
389.860 78
391.026 81
391.360 80
394.300 21
395.432 1–7
396.878 79
399.279 82
450.770 124
451.101 121 – 122
451.205 118
451.762 125
452.510 81
452.550 11
453.779 85
456.059 86
456.516 66
456.530 87
456.750 88
456.764 65
456.973 91
457.015 89
457.155 90
457.384 92
457.508 93
457.686 94
457.924 81
458.069 9
458.430 95
458.496 95
458.967 96
459.048 97
459.164 98
459.537 100
459.646 101
459.651 103
459.794 102
459.815 126
459.878 53
459.893 104
459.977 40
460.019 105
460.576 105
460.606 106
Beschrijving van de series en archiefbestanddelen
- Het voorbereiden van de totstandkoming, wijziging en intrekking van wetgeving inzake de dienstplicht, 1947-1981, 2
  Actor: de minister van Defensie
  - Ontwerp van wet, houdende wijziging van de Wet gewetensbezwaren militaire dienst, (1947, 1950) 1954-1981; 1-7; 7 pakken
    - Dossiernr. 231.653/F - 231.653/6N, 1
    - Dossiernr. 231.653/7e - 231.653/9Z, 2
    - Dossiernr. 231.653/10A - 231.653/14X, 3
    - Dossiernr. 231.653/15A - 389.168/4V, 4
    - Dossiernr. 389.168/5C - 389.168/9y, 5
    - Dossiernr. 389.168/10A - 389.168/15Q, 6
    - Dossiernr. 389.168/16H - 395.432/B, 7
  - Ontwerp van wet gewetensbezwaren militaire dienst, alsmede van enige daarmee verband houdende wijzigingen in de Dienstplichtwet en het Wetboek van strafverordening, 1955-1970; 8; 1 pak
    Met lacunes.
  - Wijziging van de dienstplichtwet en de Wet voor reservepersoneel der krijgsmacht, 1959-1972; 9; 1 pak
  - Ontwerp van wet houdende regelen betreffende de rechtstoestand van dienstplichtigen, 1967-1979; 10; 1 pak
  - Herziening van het Verdrag van Straatsburg inzake beperking van gevallen van meervoudige nationaliteit en militaire verplichtingen in geval van meerdere nationaliteit (Wet Nederlanderschap nationaliteitswetgeving), 1968-1978; 11
- Het opstellen van periodieke verslagen inzake de ontwikkelingen van de dienstplicht, 1963-1965, 3
  - Opkomststerkte en behoefte van lichtingsploegen voor de jaren 1965-1968 en de invoering van het onderdeelsaanvullingssysteem bij de Koninklijke Landmacht (KL), 1963-1965; 12
- Het beantwoorden van Kamervragen en het anderszins op verzoek incidenteel informeren van de Kamers der Staten-Generaal inzake de dienstplicht, 1955-1981, 4
  - Overlijden van een dienstplichtige na afloop van gehouden schietoefeningen op de Leusderheide, 1955; 13
  - Over een Advertentie waarin namen en adressen van dienstplichtigen worden genoemd, die door bemiddeling zijn vrijgesteld van algehele militaire dienst, 1955-1956; 14
  - Herziening van erkende rooms-katholieke feestdagen, buitengewoon verlof om deel te nemen aan de bedevaart naar Lourdes, alsmede de reden om de internationale militaire oefening "Back Lash" op zondag toch te laten doorgaan, 1955-1970; 15
  - Het verlenen van buitengewoon verlof in verband met oogstwerkzaamheden, 1955-1972; 16
  - De weigering van vrijstelling van een dienstplichtige van deelname aan manoeuvres in West-Duitsland in verband met gezondheid van zijn vader, 1956; 17
  - Extra verlof van militairen uit de agrarische sector, 1956; 18
  - Minder bewegingsvrijheid van gehuwde dienstplichtige militairen in de legerplaats Oirschot, 1956; 19
  - Ongeregeldheden bij het 4 Geniebataljon te Nunspeet door intrekking van het twee wekelijks weekendverlof, 1956; 20
  - Uitstel en vrijstelling van militaire dienst voor onderwijzers, leraren en studenten in het algemeen, 1956-1980; 21; 1 pak
  - Compensatie van AOW-premie voor militairen kostwinners, 1957; 22
  - Uitstel van eerste oefening aan leerlingen van de Rijks Middelbare School voor Tropische Landbouw te Deventer in verband met emigratie, 1957; 23
  - Het innemen van het juli nummer van het maandblad "Op den Uitkijk", i.v.m. een artikel van ds. O. Jager dat als kwetsend voor beroepsofficieren werd beschouwd, 1958-1959; 24
  - Het verrichten van diensten van oud-Indiëstrijders bij de Bescherming Bevolking (BB), 1959; 25
  - Vrijspraak van een dienstplichtige na onvoorzichtig handelen bij het ontladen van een pistoolmitrailleur, wat de dood van een andere dienstplichtige tot gevolg had, 1959; 26
  - Het overlijden van twee dienstplichtigen tijdens oefeningen, de één als gevolg van een verkeerd weggegooide handgranaat en de ander tijdens het overzwemmen van de Maas, 1959; 27
  - Het niet opschorten van een krijgstuchtlelijke straf opgelegd aan een dienstplichtige soldaat, wegens het niet opvolgen van een bevel door een officier in burger kleding, 1959; 28
  - Het toepassen van vrijstellingsmogelijkheden voor een dienstplichtige wegens persoonlijke onmisbaarheid voor het bedrijf van zijn ouders, 1960; 29
  - Het overlijden van een dienstplichtige tijdens een veldloopoefening nabij de Kolonel Palmkazerne te Bussum, 1962; 30
  - Het dodelijke schietincident bij de poort van de Kolonel Palmkazerne te Bussum, 1962-1965; 31
  - Het hier te lande oproepen voor vervulling van de dienstplicht van hier verblijvende burgers afkomstig uit Suriname en de Nederlandse Antillen, 1963; 32
  - Het onderzoek naar aanleiding van het overlijden - door middel van zelfmoord - van een rekruut in het Herstellings- en Oefencentrum te Austerlitz, 1963; 33
  - De vrijstellingsregeling voor bouwvakarbeiders, 1963-1976; 34
  - Het verhogen van de vergoeding - wegens gemis van levensmiddelen - voor soldijgenietende militairen, 1964, 1966; 35
  - Sterfgevallen bij militaire lichamelijke vaardigheidsproeven, 1964-1970; 36
  - Voorstel tot verkorting duur eerste oefening - van 24 naar 21 maanden - voor dienstplichtigen beneden de rang van sergeant bij de Koninklijke Luchtmacht, 1965; 37
  - Reacties bij het vaccineren tegen typhus-parathypus A-B van dienstplichtigen en richtlijnen voor vaccinaties en tuberculosebestrijding, 1965; 38
  - Toezegging voor een onderzoek naar toeneming van hogere afkeuringpercentages bij dienstplichtkeuringen en publicatie van het rapport inzake de medische statistiek van de strijdkrachten, 1965-1967; 39
  - Het verzoek tot publicatie van het eindrapport van de Commissie Dienstplichtvoorzieningen, een studie naar een gemeenschapsplicht respectievelijk alternatieve dienstplicht (lees: maatschappelijke), het interim-rapport bezoldiging dienstplichtigen en het eindrapport van de Interdepartementale Commissie dienstplichtbeleid, de Commissie Pijnenburg, 1965-1979; 40; 1 pak
  - Een algehele vrijstelling voor mijnwerkers, 1966; 41
  - De aanwezigheid van dienstplichtigen in openbare stationswachtkamers, 1966; 42
  - Steekincident tussen twee dienstplichtige in de legerplaats Oirschot, ontgroeningpraktijken, 1966; 43
  - Het ingrijpen van de legerleiding n.a.v. het plaatsen van advertenties van pacifistische organisaties in het blad "Twintig"van de VVDM, 1967; 44
  - Reacties n.a.v. een veroordeling tot gevangenisstraf van een dienstplicht soldaat die had geweigerd zijn haar te laten knippen, 1967; 45
  - Het in strijd met een medisch advies toch opsluiten van een dienstplichtige, 1968; 46
  - Het onderwerpen van een beroepsmilitair der mariniers aan een psychiatrisch onderzoek en daaruit voortvloeiend de bereidheid bij keuring van militaire dienst de psychische aspecten te bezien, 1968; 47
  - De vraag of het leger als autoritair, totalitair en patriarchaal (lees commandanten) genoemd mag worden bij verlofaanvragen van dienstplichtigen, 1968-1969; 48
  - Deelname van dienstplichtigen aan propaganda- en verzetsacties tegen de krijgsmacht, 1968-1970; 49
  - Het weigeren door de directeur van Nieuwersluis om een veroordeelde dienstplichtige naar huis te laten gaan na het overlijden van zijn moeder, 1969; 50
  - Onderzoek naar strafbare feiten bij het Verbindingsdienst Opleidingscentrum te Ede en onrust onder dienstplichtigen van de telegrafistenopleiding voor het feit dat zij twee maanden langer moeten dienen, 1969-1970; 51
  - Een nieuwe opzet van herhalingsoefeningen, 1969-1975; 52
  - Onderzoek waaruit blijkt dat afkeuring met een S5-classificatie onder andere een belemmering op kan leveren in de levenssfeer en op maatschappelijk gebied, 1969-1980; 53
  - Het afwijken bij de uitkering ineens (salarismaatregel) aan dienstplichtigen t.o.v. de regeling die voor burger- en militairpersoneel geldt, 1970; 54
  - Klachten over de kwaliteit van de voeding in de Koning Willem III kazerne te Apeldoorn, 1970; 55
  - Sollicitatieverlof van ten hoogste vier dagen voor dienstplichtigen, 1970; 56
  - Overleg met de Stichting "De jonge onderzoekers" om dienstplichtigen de mogelijkheid te geven om binnen de krijgsmacht faciliteiten te verlenen om onderzoeken te kunnen uitvoeren, 1970; 57
  - Het opleggen van verzwaard arrest aan een dienstplichtige wegens het dragen van het internationale vredesteken op zijn burgerkleding, 1970; 58
  - De vraag met welke reden en op grond van welk voorschrift een dienstplichtige gestraft is met tien dagen verzwaard arrest, 1970; 59
  - De mogelijkheid om als 16- of 17 jarige een verbintenis te sluiten als Technisch Specialist en het gereedkomen van het advies van de Nationale Raad Welzijn Militairen (NRWM) inzake staatkundige vorming van dienstplichtigen, 1970; 60
  - Het verlenen van financiële faciliteiten aan oud-dienstplichtigen, 1970; 61
  - Verontrusting die ontstaan is door de eis van de Advocaat Fiscaal bij het Hoog Militair Gerechtshof, in de zaak tegen dienstplichtig soldaat H. die terechtstaat voor het niet nakomen van de groetplicht, 1970; 62
  - Mogelijk verband tussen de keuring van een dienstplichtige en de ziekte waaraan hij later is overleden, 1970; 63
  - Het voor de klas arresteren van een onderwijzer door de Koninklijke Marechaussee, 1970; 64
  - Het houden van rekening met inkomsten van echtgenotes bij de uitbetaling van de kostwinners-vergoeding voor gehuwde dienstplichtigen (incl. regeling belastingverplichtingen), 1970, 1976; 65
  - De stijging van desertie en sabotage in de krijgsmacht, 1970-1973, 1976; 66
  - Het op vrijwillige basis verrichten van werkzaamheden bij een concours hippique door dienstplichtigen, 1970-1980; 67
  - Het artikel in "In Dienst" inzake de uiteenzetting van een historische benadering van de Koude Oorlog, 1971; 68
  - Het intrekken van faciliteiten aan een Go Ahead-speler om middagtrainingen bij te mogen wonen, 1971; 69
  - Het op medische gronden weigeren van het vervullen van de dienstplicht, 1971; 70
  - Moeilijkheden die afgezwaaide dienstplichtigen bij diverse onderwijsinstellingen ondervinden, indien het tijdstip van afzwaaien valt na het begin van een nieuw studiejaar, 1971-1972; 71
  - Vrijstelling van militaire dienst voor ziekenverplegers en verzorgers, 1971-1972; 72
  - Problemen en strafoplegging van dienstplichtigen in de legerplaats Hohne, naar aanleiding van een artikel in het maandblad "Twintig" van de VVDM, 1971-1972; 73
  - Pensioenrechten en kosteloze medische verzorging voor oud-dienstplichtigen, reservisten en verzetsmensen, die tijdens de bezettingstijd '40-'45 een postconcentratiekampsyndroom hebben opgelopen, 1971-1972, 1975; 74
  - Vrijstelling van militaire dienst voor de tandheelkundige zorg in de Zaanstreek, het ter beschikking stellen van militairen tandartsen voor ziekenfondspatiënten te Leiden, en de onrust onder contractartsen m.b.t. hun werksituatie, 1971-1974; 75
  - Het wachtlopen bij een aanplakbord in de Bernhardkazerne te Amersfoort door twee dienstplichtigen, 1972; 76
  - De indeling van dienstplichtige onderofficieren sportinstructeurs bij herhalingsoefeningen in de legerplaats Ossendrecht, 1972; 77
  - De militaire keuring, positie en toelating van homoseksuelen tot de militaire dienst, 1972-1980; 78
  - De uitbreiding van buitengewoon verlof voor ambtenaren en dienstplichtig jeugdleiders, 1973; 79
  - Een op zondag gehouden ouderdag te velde georganiseerd door dienstplichtigen van het 45 Pantser Infanteriebataljon, 1973; 80
  - De toepassing van de regeling Reserveofficieren Academisch gevormd (ROAG) en of deze uitsluitend geldt voor afgestudeerde aan een universiteit of hogeschool en het vervallen van uitstel van militaire dienst voor "parkeerstudenten" in het wetenschappelijk onderwijs, 1973-1980; 81
  - Vrijstelling van een bij verkiezing gekozen aspirant dienstplichtige tot wethouder van de gemeente Limbricht, 1974; 82
  - Gedwongen deelname van dienstplichtigen aan een reünie ter gelegenheid van het 30 jarige bestaan van het 41 Pantser Infanteriebataljon Stoottroepen, 1974, 1980; 83
  - Vrijstelling van de dienstplicht op grond van het kostwinnerschap en wijziging van de Dienstplichtwet en van de Wet gewetensbezwaren militairen dienst (vervroeging opkomstleeftijd), 1974-1980; 84
  - Een opgelopen kuitbeenfractuur tijdens een verplichte veldloop van vier kilometer, 1975; 85
  - Het niet oproepen van 1500 dienstplichtige militairen i.v.m. een overschot hieraan, 1975; 86
  - Het opnemen van een artikel van het Bureau Bijstand Overgang Burgermaatschappij over "het uitzendbureau als een van de mogelijkheden om na het afzwaaien snel werk te vinden" in het zgn. afzwaaipakket van dienstplichtigen, 1976; 87
  - Het gebruik van legermaterieel bij een demonstratie op het Binnenhof van dienstplichtigen in uniform, 1976; 88
  - Een medisch- en antecedentenonderzoek van een dienstplichtige, 1976; 89
  - Het achterlaten in de berm nabij Udenhout van een dienstplichtige, 1976; 90
  - Vrijstelling voor bekleders van een geestelijke of een menslievend ambt of opleiding tot een zodanig ambt, 1976-1977; 91
  - Het ontheffen van de opleiding van een dienstplichtige, naar aanleiding van een antecedentenonderzoek, 1976-1977; 92
  - Het niet toelaten van een lid van het dagelijkse bestuur van de VVDM door de Duitse douane, 1977; 93
  - Jaarlijkse statistieken m.b.t. keuringsresultaten van dienstplichten lichtingsploegen 1976-1979, 1977-1980; 94
  - Het attenderen door de leiding van Nieuwersluis dat voor Surinamers de mogelijkheid bestaat om vrij te komen, als zij voor de Surinaamse nationaliteit kiezen, 1978; 95
  - Het gelijkstellen van de premievrije inkoop in het Algemeen Burgerlijk Pensioenfonds, voor zowel dienstplichtigen als voor erkende gewetensbezwaarden, 1978; 96
  - Tbc-besmetting van dienstplichtigen in de Johan Willem Frisokazerne te Ede, 1978; 97
  - Een verstoord kennismakingsfeestje van dienstplichtigen bij het Opleidingscentrum Infanterie te Harderwijk, 1978; 98
  - Ontevredenheid onder dienstplichtigen met betrekking tot de arbeidsbemiddeling, 1978-1980; 99
  - Een waardevaste uitkering van f 1000,- aan een ex-dienstplichtige, 1979; 100
  - Te late berichtgeving aan de ouders van drie dienstplichtige na een ernstig verkeersongeval in Cloppenburg, West-Duitsland, 1979; 101
  - Veroordeling van een dienstplichtige tot zeven maanden, zonder ontzegging van de bevoegdheid om hem deel te laten nemen aan de krijgsmacht, 1979; 102
  - Onderzoek naar de verplichtingen die aan militairen zijn opgelegd welke een opleiding of studie buiten de krijgsmacht volgen, 1979-1980; 103
  - Onderzoek naar het - ten gevolge van een ongeval tijdens een oefening in Duitsland - overlijden van een dienstplichtige, 1979-1980; 104
  - De gang van zaken rond aanhoudingen door de Koninklijke Marechaussee van dienstplichtigen, 1979-1980; 105
  - Het rapport "Dienen in de toekomst" van de Commissie onderzoek dienstplichtsystemen (CODIS), 1981; 106
  - Het kennisnemen door de minister van het "Zwartboek Pantserstorm" van de VVDM, 1980-1981; 107
- Het vaststellen van een opdracht voor extern (wetenschappelijk) onderzoek en het vaststellen van het rapport, 1965-1972, 9
  - Wetenschappelijk onderzoek door de Stichting Volk en Verdediging rondom de verhouding volk - krijgsmacht en van het "image" van de militair en een studie van de Introductiecommissie over "introductie van dienstplichtigen", 1965-1972; 108
- Het voeren van (periodiek) overleg met vertegenwoordigers van verenigingen van dienstplichtigen en gewetensbezwaarden, betreffende het beleid en wet- en regelgeving inzake het beleidsterrein dienstplicht, 1965-1980, 15
  - De Stichting Rechtsbijstand Dienstplichtigen over rechtskundige zaken en materiële aanspraken voor dienstplichtigen en (erkende) gewetensbezwaarden, 1965-1974; 109
  - De Vereniging van Dienstplichtige Militairen (VVDM), andere bonden en vakcentrales over rechtspositionele en andere belangen van dienstplichtigen, alsmede instelling van contactcommissies dienstplichtigen, 1966-1980; 110-117; 7 pakken en 1 omslag
    - Dossiernr. 308.588 - 308.588/4y, 110
    - Dossiernr. 308.588/5a - 308.588/8V, 111
    - Dossiernr. 308.588/9C - 308.588/13R, 112
    - Dossiernr. 308.588/14D - 308.588/16W, 113
    - Dossiernr. 308.588/17H - 308.588/19L, 114
    - Dossiernr. 308.588/19M - 308.588/22X, 115
    - Dossiernr. 308.588/23A - 308.588/27N, 116
      Openbaarheid beperkt tot 1 januari 2056
    - Dossiernr. 308.588/5S - 308.588/7R, 117; 1 omslag
- Het opstellen van regels en voorschriften inzake het verlenen en intrekken van verlof en de door verlofganger te verrichten handelingen, 1973-1975, 26
  - Afschaffing van het bollenweekend (binnenhouden van schepelingen gedurende de eerste drie weken na opkomst), 1973-1975; 118
- Het (voorbereiden van het bij KB) instellen van (inter)departementale en adviescommissies en het voorbereiden van het KB benoemen en ontslaan van leden van deze commissies, 1958-1989, 43
  - Commissie Werkelijke Diensttijd Dienstplichtigen, de Commissie Van Voorst tot Voorst, 1958-1959; 119
  - Commissie indeling dienstplichtigen KL, het rapport inzake diensttijdverkorting dienstplichtigen en de Contactcommissie Bedrijfsleven - Hoger Onderwijs inzake bekorting diensttijd academici, 1961-1974, met lacunes; 120
  - Werkgroep bezoldiging dienstplichtsystemen en interim-rapporten van de interdepartementale Commissie Dienstplichtbeleid, de Commissie Pijnenburg, over het vraagstuk bezoldiging dienstplichtigen, 1966-1989; 121-122; 2 pakken
    - Dossiernr. 265.829/A - 265829/3C, 121
    - Dossiernr. 265.829/3F - 451.101/4M, 122
  - Adviescommissie bestemming dienstplichtige artsen tot buitengewone dienstplichtigen en vrijstelling voor afstuderende tandartsen, 1971-1976; 123
  - Commissie coördinatie diensttijdverkorting, 1974-1976; 124
  - Staatscommissie van advies inzake de personeelsvoorziening voor de krijgsmacht, de Commissie Mommersteeg, 1975-1980; 125; 1 pak
  - Projectgroep Openbare Commissie Vergadering Dienstplichtbeleid, 1979; 126